【裁判字號】    89,上易,4800
【裁判日期】    900223
【裁判案由】    竊盜等
【裁判全文】
臺灣高等法院刑事判決                          八十九年度上易字第四八號
    上  訴  人  臺灣桃園地方法院檢察署檢察官
    被      告  甲○○
右上訴人因竊盜等案件，不服臺灣桃園地方法院八十九年度易字第一○八○號，中華
民國八十九年八月二十三日第一審判決（起訴案號：臺灣桃園地方法院檢察署八十九
年度偵字第三六四號）提起上訴，本院判決如左：
    主  文
上訴駁回。
    理  由
一、公訴意旨略以：被告甲○○基於意圖為自己不法所有而竊取他人財物之犯意，於
    民國八十四年間，在桃園縣中壢市○○○街九三號四樓，竊取告訴人乙○○所有
    ，置於撲滿內之硬幣新台幣（下同）六千元，得手後，供己花用。復於八十七年
    五月間在上址，以將千元紙幣三張撕毀致不堪使用之方式，毀損國幣。案經告訴
    人訴請臺灣桃園地方法院檢察署檢察官偵辦，因認被告涉有刑法第三百二十條第
    一項之竊盜罪嫌及違反妨害國幣懲治條例第五條之毀損幣券罪嫌。
二、被訴竊盜部分：
（一）按犯罪事實應依證據認定之，無證據不得推定其犯罪事實；又不能證明被告犯
      罪者，應諭知無罪之判決，刑事訴訟法第一百五十四條、第三百零一條第一項
      前段分別定有明文。且認定犯罪事實所憑之證據，雖不以直接證據為限，間接
      證據亦包括在內，然無論直接或間接證據，其為訴訟上之證明，須於通常一般
      之人均不致於有所懷疑，而得確信其為真實之程度者，使得據之為有罪之認定
      ，倘其證明尚未達到此一程度，而有合理性懷疑之存在時，即無從為有罪之認
      定，有最高法院七十六年台上字第四九八六號判例可資參照。又告訴人之告訴
      ，本以使被告受刑事訴追為目的，故其陳述是否與事實相符，自應調查其他證
      據，以資審認，茍其所為攻擊之詞，尚有瑕疵，則在此瑕疵未予究明以前，即
      不能據採為斷罪之基礎，亦有最高法院六十九年台上字第一五三一號判例意旨
      參照。
（二）公訴人認被告甲○○涉有上開竊盜犯行，無非以告訴人乙○○於偵查中之指訴
      及證人賴鼎耀之證述為其論據。惟訊據被告堅決否認上開竊盜犯行，辯稱：其
      並未持有告訴人上開住處之鑰匙，亦未於上開時地竊取告訴人撲滿內之硬幣六
      千元等語。經查：
    １告訴人就證人賴鼎耀究係如何得知被告行竊情形，於原審稱：「八十四年五、
      六月間，在五光三街我住處，我晚上回去發現我撲滿內的錢僅剩一點，我隔天
      在我住處問被告，他說偷了六千多元：：：起初他不承認，後我朋友在晚上十
      一點多來找我聊天，即賴鼎耀，賴來時我們還在吵，一直到賴來了以後過十一
      、十二分鐘左右，被告才承認偷我的錢：：：」（見原審卷第十二頁）。然與
      證人賴鼎耀於原審證述：「八十四年六月份時某日晚上八、九點多過去告訴人
      家，我先到他家坐了五至十分鐘左右，他們就在吵架，我是要去找告訴人聊天
      ：：：我坐半個小時左右，因不想看他們吵架，所以在八點半至九點左右就離
      開了」（見原審卷第十三頁），有關賴鼎耀何時至告訴人住處然後離開及停留
      時間之供述均相異。
    ２嗣證人賴鼎耀在本院證稱：「一進去就聽到他們在吵，吵來吵去一下進來，一
      下進去他們的房間，我有聽到被告說她拿去付ＫＴＶ的錢」（見本院卷第四一
      頁）。但告訴人供稱：「我與賴坐在椅子上，我與被告在吵時，賴都有聽到」
      （見原審卷第十二頁），與證人賴鼎耀所述是在房間、客廳走來走去地吵亦不
      相同。
    ３又證人即當時借住於告訴人上開住處之友人即證人陳聰敏於原審證稱：「（被
      告有告訴人家鑰匙？）我不知道，我若在時，被告來時均是按電鈴，由我幫他
      開門，我若不在時我就不知道」等語（本院卷第十三頁反面）。則告訴人與被
      告間當時雖係男女朋友關係，果被告持有告訴人上開住處鑰匙，則被告前往告
      訴人住處時，何以未持告訴人上開住處鑰匙逕行開門入內，反而按壓電鈴示意
      屋內人員開門，此與男女朋友間交付住處鑰匙，係為便於他方出入之常情有違
      ，復參以告訴人指訴被告行竊之時間，距其八十八年十月二十二日提出告訴長
      達約四年，且在提出本件竊盜告訴前，被告已另案先對告訴人提起妨害自由之
      告訴，此經告訴人陳明在卷（見原審卷第十二頁反面），則告訴人於偵查中指
      訴被告係趁其不在家之際，逕行持其上開住處鑰匙入內行竊實難遽採。
    ４至被告嗣於本院改稱：賴鼎耀到其住處時約一、二十分鐘，走的時間不記得云
      云（見本院卷第四十頁），不過試圖為前與證人賴鼎耀相互矛盾之供述彌縫。
      又被告雖自承有次與被告吵架時，賴鼎耀在場，但稱與告訴人因為撲滿零錢不
      見的事吵架該次，不記得賴鼎耀是否在旁，且其既未竊取，吵架言談間亦不曾
      承認等語。衡情男女朋友間偶有爭吵而為友人撞及，核屬情理之常；況證人賴
      鼎耀並未目睹被告行竊情事，縱於吵架情緒激動氣憤之餘，被告有講拿了零錢
      又如何之類的話語，而為證人聞及，亦未必合於事實，自難以此即認被告有何
      竊盜犯行。
（三）綜上所述，尚難憑告訴人之指訴及互有矛盾之證人賴鼎耀供述，遽認被告有何
      上開竊盜犯行，此外復查無其他積極證據足以證明被告涉有刑法第三百二十條
      第一項之竊盜犯行，自屬不能證明其此部分犯罪。
三、被訴違反妨害國幣懲治條例第五條之毀損幣券部分：
（一）按時效已完成者，應諭知免訴之判決，刑事訴訟法第三百零二條第二款定有明
      文。又拘役或罰金之罪，追訴權因一年期間內不行使而消滅，刑法第八十條第
      一項第五款亦規定甚明。
（二）公訴人認被告就此涉有違反妨害國幣懲治條例第五條之毀損幣券罪嫌，然該罪
      之法定刑為罰金刑，追訴權時效期間，依上開刑法第八十條第一項第五款規定
      為一年。而被告被訴違反妨害國幣懲治條例第五條之毀損幣券罪之行為時間係
      八十七年五月間，然告訴人八十八年十月二十二日具狀向臺灣桃園地方法院檢
      察署檢察官提起本件告訴，臺灣桃園地方法院檢察署檢察官於八十八年十一月
      一日分案開始偵查之時為止，已達一年五月餘，其追訴權時效業已完成。揆諸
      前揭規定，自應就此依法為免訴判決之諭知。
四、原審依調查證據之結果，斟酌全辯論意旨，認被訴竊盜部分犯罪不能證明，依法
    為無罪之諭知；又認被訴違反妨害國幣懲治條例毀損幣券部分，已罹於追訴權，
    而為免訴之判決，經核並無不合。公訴人提起上訴，認被告成立犯罪，指摘原判
    決不當，為無理由，應予駁回。
據上論斷，應依刑事訴訟法第三百六十八條，判決如主文。
本案經檢察官郭弘佑到庭執行職務。
中      華      民      國      九十      年    二    月    二十三      日
                              臺灣高等法院刑事第十一庭
                                  審判長法  官  楊  照  男
                                        法  官  陳  炳  彰
                                        法  官  王  詠  寰
右正本證明與原本無異。
不得上訴。
                                        書記官  吳  素  雲
中      華      民      國      九十      年    二    月    二十三      日


司法院資訊處製作；財團法人民間司法改革基金會備份。
